【裁判字號】    98,消債抗,249
【裁判日期】    981009
【裁判案由】    更生事件
【裁判全文】
臺灣臺北地方法院民事裁定           98年度消債抗字第249號
抗  告  人  甲○○
                       3（6.
上列抗告人因消費者債務清理條例事件，對於中華民國98年8月2
0日本院98年度消債更字第243號裁定提起抗告並聲請保全處分，
本院裁定如下：
    主  文
抗告及保全處分之聲請均駁回。
抗告程序費用新臺幣壹仟元由抗告人負擔。
    理  由
一、按債務人不能清償債務或有不能清償之虞者，得依本條例所
    定更生或清算程序，清理其債務。又聲請更生或清算不合程
    式或不備其他要件者，法院應以裁定駁回之，但其情形可以
    補正者，法院應定期間先命補正，消費者債務清理條例第3
    條、第8條分別定有明文。至於債務人是否具備「不能清償
    債務或有不能清償之虞」，則須衡酌其財產、信用、勞力等
    具生產效能之實力與其債務間，是否顯逾其所能負荷，以致
    可預見其為常態且繼續的不能清償債務之狀態而言。
二、本件抗告意旨略以：其所有之不動產早已遭台灣彰化地方法
    院97年執助字第501號拍定並作成分配表，且抗告人聲請更
    生時已向原法院陳報在案，惟因98年5月20日財政部台北市
    國稅局財產歸屬資料清單仍臚列受拍定及分配之土地在冊，
    致使原法院就此之認定顯有錯誤；再者，原裁定所認抗告人
    投資新台幣（下同）100萬元之今爽事業股份有限公司，其
    股份業已在97年間變更，而實際投資人亦將該股權移轉予他
    人名下，實與抗告人無任何干係，是以由上可見原審裁定見
    解洵有錯誤，另抗告人因景氣不佳進而打工機會減少，收入
    並不多且債權人銀行等將其債務加成（利息加上滯納金），
    如此顯已超過抗告人資產總額甚多，造成抗告人已無能力清
    償債務。為此，其提起本件抗告請求原裁定廢棄，並聲請保
    全處分云云。
三、經查：
（一）抗告人所有坐落於臺北縣林口鄉○○段52-5地號、彰化縣
      溪州鄉○○段371、372、638、638-1地號之土地共五筆、
      門牌號碼為台北縣林口鄉○○○街3巷6號7樓之1及彰化縣
      溪州鄉○○路○段243號之建物共二筆等資產，公告現值總
      計為695萬8707元；又抗告人投資之今爽事業股份有限公
      司、有限責任台北市第九信用合作社以及擁有兩輛汽車，
      前揭資產總價值為465萬零903元，此有其提出之財產及收
      入狀況說明書、98年9月4日財政部臺北市國稅局財產歸屬
      資料清單附卷可稽。
（二）又抗告人目前積欠之債務總金額為215萬4067元，此有抗
      告人之債權人銀行國泰世華商業銀行股份有限公司98年9
      月29日之陳報狀及98年9月4日財團法人金融聯合徵信中心
      債務清理條例前置協商專用債權人清冊在卷為憑。
（三）抗告人固抗辯其所有坐落彰化縣溪州鄉○○段353、352、
      352-1地號等土地，業遭台灣彰化地方法院拍定並予以分
      配，且今爽事業股份有限公司之股份於97年間已變更與其
      無關係，故其資產總額顯已低於負債云云。然本件抗告人
      稱其所投資之今爽事業股份有限公司之股份已變更，非其
      所持有，且其所有之上開土地及田賦為法院所拍賣等情事
      縱屬真實，然抗告人之資產總額仍顯然大於其債務總額，
      已如前述，是本件抗告人之資產顯然大於負債，自無不能
      清償債務或有不能清償債務之虞一節，已堪認定。準此，
      抗告人所為之前揭抗告理由，自難採信。
四、綜上，抗告人本件抗告理由，並無可採，從而，原審裁定駁
    回抗告人更生之聲請，並無違誤。抗告人仍執前詞指摘原裁
    定不當，求予廢棄改判，為無理由，其抗告應予駁回。
五、末按，消費者債務清理條例第19條第1項固規定，法院就更
    生或清算之聲請為裁定前，得因利害關係人之聲請或依職權
    ，以裁定為下列保全處分：（一）債務人財產之保全處分。
    （二）債務人履行債務及債權人對於債務人行使債權之限制
          。（三）對於債務人財產強制執行程序之停止。（四
          ）受益人或轉得人財產之保全處分。（五）其他必要
          之保全處分等，然同條第4項亦規定保全處分之期間
          屆滿前，更生或清算之聲請經駁回確定者，保全處分
          即失其效力。查本件更生聲請之抗告，既經本院認定
          為無理由而應予駁回，已如前述，且抗告人不得再為
          抗告（消費者債務清理條例第11條第3項規定參照）
          ，則本件抗告人之更生聲請已經駁回確定，自堪認定
          。準此，抗告人於抗告後，向本院聲請保全處分，亦
          無從准許，爰併予駁回之。
六、據上論結：本件抗告為無理由，爰依消費者債務清理條例第
    15條，民事訴訟法第495條之1第1項、第449條第1項、第95
    條、第78條，裁定如主文。
中    華    民    國    98    年    10    月    9     日
                民事第五庭審判長法  官  薛中興
                                法  官  陳杰正
                                法  官  洪純莉
以上正本係照原本作成。
本裁定不得再抗告。
中    華    民    國    98    年    10    月    9     日
                                書記官  邱美嫆


司法院資訊處製作；財團法人民間司法改革基金會備份。
